最高法院民事裁定　　　　　　　一○○年度台抗字第一八○號
抗　告　人　曾正義
訴訟代理人　裘佩恩律師
上列抗告人因與相對人曾景胤等間請求分割遺產等事件，對於中
華民國九十九年十二月二十日台灣高等法院台南分院裁定（九十
七年度重家上字第二號），提起抗告，本院裁定如下：
    主  文
抗告駁回。
抗告訴訟費用由抗告人負擔。
    理  由
按訴訟標的之價額，由法院核定；核定訴訟標的之價額，以起訴
時之交易價額為準；無交易價額者，以原告就訴訟標的所有之利
益為準，民事訴訟法第七十七條之一第一項、第二項定有明文。
又請求分割共有物之訴，其訴訟標的價額之計算，應以原告在第
一審起訴時因分割所受利益之客觀價額為準（同法第七十七條之
十一），此種事件上訴時，其訴訟標的價額及上訴利益額，亦以
此為準，不因被告或原告提起上訴而有所歧異。故關於分割共有
物之訴，其訴訟標的價額之核定，於分別共有之情形，應以起訴
時原告依其應有部分計算分得共有物之價額為準，於分割遺產之
訴，則應依起訴時遺產總價額，按原告所佔應繼分比例定之。本
件抗告人（原告）起訴主張兩造共五人均繼承其父曾榮山、其母
曾楊榮之遺產，並無法律上不得分割情事或不分割之協議等情，
訴請分割遺產。依上說明，其訴訟標的價額之核定，即應以起訴
時遺產總價額按抗告人應繼分比例計算定之，此後無論原告或被
告提起上訴，其訴訟標的價額及上訴利益額，均應以此為準。經
查抗告人於第一審起訴時主張其父母各種遺產總價值共新台幣（
下同）八千二百二十七萬零七百十一元，兩造每人應分得現金、
存款、土地等之價值各為一千六百四十五萬四千一百四十二元，
是以核定其訴訟標的價額或上訴利益額，即應以抗告人所主張其
應分得之價值一千六百四十五萬四千一百四十二元計算，不因被
告或原告提起上訴而有所歧異。本件經第一審即台灣台南地方法
院以九十六年度重家訴字第二號判決後，兩造提起第二審上訴，
經原法院於民國九十九年十一月十六日以九十七年度重家上字第
二號判決（下稱原判決）廢棄第一審判決，改判分割如原判決附
表四所示。抗告人對原判決不服，提起第三審上訴，原法院裁定
核定本件訴訟標的之價額為一千六百四十五萬四千一百四十二元
，並無不當。抗告意旨，指摘原裁定關於核定標的價額部分為不
當，為無理由。至原裁定依據上開核定之訴訟標的價額，計算第
三審應徵收之裁判費，於扣除抗告人已繳納之裁判費後，命抗告
人於十日內補繳第三審裁判費二十一萬四千七百六十四元部分，
係原法院在訴訟程序進行中所為之裁定，依民事訴訟法第四百八
十三條規定，不得抗告，抗告人就此部分所提起之抗告，則非合
法。
據上論結，本件關於核定訴訟標的價額之抗告部分為無理由，其
餘抗告為不合法。依民事訴訟法第四百九十五條之一第一項、第
四百四十九條第一項、第四百四十四條第一項前段、第九十五條
、第七十八條，裁定如主文。
中    華    民    國  一○○  年    三    月    三    日
                      最高法院民事第五庭
                          審判長法官  劉  福  聲  
                                法官  黃  義  豐  
                                法官  劉  靜  嫻  
                                法官  袁  靜  文  
                                法官  王  仁  貴  
本件正本證明與原本無異
                                      書  記  官  
中    華    民    國  一○○  年    三    月   十五   日
                                                      v